【裁判字號】    98,訴,177
【裁判日期】    990312
【裁判案由】    擄人勒贖等
【裁判全文】
臺灣苗栗地方法院刑事判決               98年度訴字第 88號
公  訴  人  臺灣苗栗地方法院檢察署檢察官
被      告  謝彥彬
指定辯護人  本院公設辯護人蔡文亮
被      告  黃羅禮
選任辯護人  賴宜孜律師（法律扶助律師）
被      告  邱財龍
選任辯護人  白裕棋律師（法律扶助律師）
被      告  戊○○
選任辯護人  鄭晃奇律師（法律扶助律師）
被      告  乙○○
指定辯護人  李建德律師
上列被告因擄人勒贖等案件，經檢察官提起公訴（98年度偵字第
97號）及追加起訴（98年度偵字第1530號），本院判決如下：
    主    文
謝彥彬共同犯剝奪他人行動自由罪，累犯，處有期徒刑壹年。被
訴強盜部分無罪。被訴傷害部分公訴不受理。
黃羅禮共同犯剝奪他人行動自由罪，累犯，處有期徒刑捌月。被
訴強盜部分無罪。被訴傷害部分公訴不受理。
邱財龍共同犯剝奪他人行動自由罪，累犯，處有期徒刑拾月。被
訴強盜部分無罪。被訴傷害部分公訴不受理。
戊○○共同犯剝奪他人行動自由罪，累犯，處有期徒刑拾月。被
訴強盜部分無罪。被訴傷害部分公訴不受理。
乙○○共同犯剝奪他人行動自由罪，累犯，處有期徒刑陸月，如
易科罰金，以新臺幣壹仟元折算壹日。被訴強盜部分無罪。被訴
傷害部分公訴不受理。
    犯罪事實
一、謝彥彬曾因違反毒品危害防制條例、妨害公務、偽造文書、
    贓物、恐嚇、違反槍砲彈藥刀械管制條例等案件，分別經法
    院判處有期徒刑確定，於民國96年11月27日縮短刑期執行完
    畢。黃羅禮曾因違反麻醉藥品管理條例、肅清煙毒條例、藥
    事法、毒品危害防制條例等案件，分別經法院判處有期徒刑
    確定，於96年9 月11日縮短刑期執行完畢。邱財龍曾因竊盜
    案件，經法院判處有期徒刑確定，於94年10月22日執行完畢
    。戊○○曾因懲治盜匪條例、違反麻醉藥品管理條例、搶奪
    、贓物等案件，分別經法院判處有期徒刑確定，於97年3 月
    11日縮短刑期執行完畢。乙○○曾因違反毒品危害防制條例
    、贓物等案件，分別經法院判處有期徒刑確定，於93年9 月
    10日縮短刑期假釋出監，至95年5 月9 日假釋期滿未經撤銷
    假釋，以已執行論（均構成累犯）。
二、緣丙○○係苗栗縣竹南鎮「迪斯耐新建工程」鋼筋材料承攬
    廠商協新鋼鐵股份有限公司之聯絡人，其個人並支付租金在
    上開工程工地（下稱迪斯耐工地）內經營福利社，嗣謝彥彬
    之不詳姓名男性友人亦在工地內擺放2 個貨櫃欲經營福利社
    ，正與工地經理朱慶麟商量，惟丙○○認為上開貨櫃已佔用
    工地之鋼筋堆置場，於97年4 月10日自行僱請吊車將之吊離
    工地，此事因李梓廷報案、提出竊盜告訴而為警調查，丙○○遂請與對方熟識之謝彥彬出面協調此一糾紛，詎謝彥彬於
    97年4 月25日晚間在苗栗縣頭份鎮「海上花」酒店，與朱慶
    麟、「陳主任」等人談論迪斯耐工地福利社經營權問題時，
    與工地內負責綁紮鋼筋之工頭丁○○意見不合、發生衝突，
    謝彥彬持其攜帶之槍枝毆打丁○○時，槍枝走火擊傷丁○○
    （謝彥彬涉嫌殺人未遂部分，業經檢察官為不起訴處分確定
    ；所犯非法持有手槍罪，則經本院判處有期徒刑6 年，併科
    罰金新臺幣10萬元），後於97年6 月間與丁○○達成和解並
    賠償新臺幣（下同）63萬元，謝彥彬認此意外事件係因丙○○而起，丙○○在道義上應負擔部分賠償金，然數度至迪斯
    耐工地尋找丙○○均未遇，懷疑丙○○刻意躲避，心生不滿
    ，遂於97年8 月21日18時許，夥同黃羅禮、邱財龍、戊○○
    、乙○○等4 人，共同基於剝奪他人行動自由之犯意聯絡，
    分乘車牌號碼MG-1550 號、W7-9678 號自小客車，再次前往
    迪斯耐工地欲向丙○○索討上開債務，一行人抵達後，先由
    黃羅禮、邱財龍下車進入工地找到丙○○，2 人即分持狀似
    槍枝之不明物體抵住丙○○，令其心生畏懼不敢抵抗，而以
    脅迫之方法將丙○○挾持上乙○○駕駛之MG-1550 號自小客
    車，且由黃羅禮、邱財龍分坐在丙○○兩側以防止其脫逃，
    一行人進而依謝彥彬指示，分乘上開自小客車，將丙○○強
    行載往苗栗縣三灣鄉永和村8 鄰北坑11號之三合院，在上址
    三合院停留期間，謝彥彬要求丙○○籌款解決此事，並對丙○○恫稱：「識相一點，否則把你斃掉」、「錢籌不出來的
    話，要給你好看」等語，而以加害生命、身體之事恐嚇丙○○，致生危害於其安全，嗣經丙○○以電話聯絡迪斯耐工地
    福利社之會計甲○○，請甲○○籌得現金57,000元後，謝彥
    彬即令乙○○、黃羅禮與丙○○同乘其中1 輛自小客車前往
    甲○○住處附近約定地點取款，惟黃羅禮等人於同日20時30
    分許抵達時，發現警方人員已據報在現場埋伏，便放棄取款
    而駕車離去，隨後又與謝彥彬等人會合，將丙○○輾轉載至
    苗栗縣頭屋鄉象山村孔子廟附近，迨同日約22、23時許始釋
    放丙○○，任其自行搭計程車返家。總計謝彥彬等人以前述
    非法方法，剝奪丙○○之行動自由達約4 、5 個小時之久。
三、案經臺灣苗栗地方法院檢察署檢察官指揮內政部警政署刑事
    警察局偵二隊、苗栗縣警察局竹南分局調查後報告及丙○○
    訴由該署檢察官偵查起訴。
    理    由
一、證據能力之認定：
  (一)丙○○於警詢時所為供述（97年度偵字第5194號卷【下稱偵
    查卷】第5 至18頁），屬被告謝彥彬、黃羅禮、邱財龍、戊○○、乙○○以外之人於審判外之言詞陳述，經被告5 人及
    各辯護人爭執其證據能力（本院98年度訴字第88號卷【下稱
    本院卷】二第258 頁），且查無其他法律規定例外得為證據
    之情形，依刑事訴訟法第159 條第1 項，不得作為認定犯罪
    事實存否之實體證據（但非不得作為「彈劾證據」，最高法
    院94年度台上字第6881號、96年度台上字第4363、4464、73
    37號判決意旨參照）。
  (二)按刑事訴訟法第159 條之5 第1 項「被告以外之人於審判外
    之陳述，雖不符前4 條之規定，而經當事人於審判程序同意
    作為證據，法院審酌該言詞陳述或書面陳述作成時之情況，
    認為適當者，亦得為證據」之規定，觀諸其立法理由謂：「
    二、按傳聞法則的重要理論依據，在於傳聞證據未經當事人
    之反對詰問予以核實，乃予排斥。惟若當事人已放棄對原供
    述人之反對詰問權，於審判程序表明同意該等傳聞證據可作
    為證據，基於證據資料愈豐富，愈有助於真實發見之理念，
    此時，法院自可承認該傳聞證據之證據能力。三、由於此種
    同意制度係根據當事人的意思而使本來不得作為證據之傳聞
    證據成為證據之制度，乃確認當事人對傳聞證據有處分權之
    制度。為貫徹本次修法加重當事人進行主義色彩之精神，固
    宜採納此一同意制度，作為配套措施。然而吾國尚非採澈底
    之當事人進行主義，故而法院如認該傳聞證據欠缺適當性時
    （例如證明力明顯過低或該證據係違法取得），仍可予以斟
    酌而不採為證據，爰參考日本刑事訴訟法第326 條第1 項之
    規定，增設本條第1 項。」由此可知，第159 條之5 第1 項
    之規定，僅在強調當事人之同意權，取代當事人之反對詰問
    權，使傳聞證據得作為證據，並無限制必須「不符合同法第
    159 條之1 至第159 條之4 」，始有適用，故依條文之目的
    解釋，第159 條之5 第1 項之規定，並不以被告以外之人於
    審判外之陳述「不符合」同法第159 條之1 至第159 條之4
    有關傳聞證據例外規定之情形，始有其適用（臺灣高等法院
    暨所屬法院96年法律座談會刑事類提案第26號研討結果參照
    ）。又增訂刑事訴訟法第159 條之5 第1 項所參考之日本國
    刑事訴訟法第326 條第1 項，其文義為「檢察官及被告同意
    作為證據之書面或供述，法院考量該書面或供述作成時之情
    況認為相當時，不論第321 條至前條（第325 條）之規定，
    亦得作為證據」，可見，我國法所借鏡之日本國法，其操作
    模式係：法院首先確認有無當事人之同意，待確認當事人不
    同意時，始探究該傳聞證據是否該當刑事訴訟法第321 條以
    下（為傳聞例外規定，相當於我國法第159 條之1 至之4 ）
    之要件。易言之，當事人之同意乃係傳聞法則例外之第一次
    關口。如當事人同意將傳聞證據作為證據使用，法院即毋庸
    再去論述是否有符合其他傳聞例外規定之適用。是本案公訴
    人、被告及辯護人如有同意以下本院所引用之傳聞證據均作
    為證據使用，對於本院引用之傳聞證據顯已放棄反對詰問權
    ，並同時有賦予證據能力之意思表示，則該傳聞證據既已有
    證據能力，而得作為論罪之依據，於邏輯上本院並毋庸再去
    細究該傳聞證據是否合致刑事訴訟法第159 條之1 至之4 等
    規定。查本案經本院引用之被告以外之人於審判外之言詞或
    書面陳述（詳後述，不含丙○○警詢供述），業據檢察官、
    被告5 人及各辯護人於審判程序一致同意作為證據（本院卷
    二第254 至266 頁），本院審酌前開陳述作成時之情況，尚
    無違法或證明力明顯過低之瑕疵，與本案待證事實復具有相
    當關連性，亦認為適當，依刑事訴訟法第159 條之5 第1 項
    ，前開傳聞證據均得作為證據。
  (三)警方所拍攝丙○○嘴唇傷勢、長褲血跡、甲○○準備之現金
    57,000元、放置現金位置、遭吊離迪斯耐工地之貨櫃等照片
    共10張（偵查卷第21至24頁；97年度偵字第2638號卷【下稱
    另案偵查卷】第16至17頁），係依照相機器之功能，攝錄實
    物形貌而形成之圖像，並非人類意思表達之言詞或書面陳述
    ，不含供述要素，當不在刑事訴訟法第159 條第1 項規定「
    被告以外之人於審判外之言詞或書面陳述」之範圍內，性質
    上應屬於非供述證據，無傳聞法則之適用（最高法院97年度
    台上字第3854號判決意旨參照），上開照片均非實施刑事訴
    訟程序之公務員因違背法定程序而取得，與本案待證事實復
    具有自然之關連性，自有證據能力。
二、有罪部分：
  (一)犯罪事實之認定：
    前開犯罪事實，業據被告謝彥彬、黃羅禮、邱財龍、戊○○
    、乙○○於本院審理時一致坦承不諱（本院卷二第112 、11
    4 、117 、120 、223 、270 至273 頁），與證人即被害人
    丙○○所證述其與被告謝彥彬之糾葛、遭被告5 人剝奪行動
    自由之經過，證人甲○○所證述目睹丙○○遭不明人士挾持
    上車離去及其報警處理、與丙○○電話聯絡、依丙○○要求
    準備現金57,000元、等待對方前來取款等情節，證人即苗栗
    縣警察局竹南分局竹南派出所警員陳明君、呂天祿所證述接
    受甲○○報案、製作筆錄及派遣警力前往現場埋伏等情節，
    證人丁○○所證述在海上花酒店討論迪斯耐工地福利社貨櫃
    之事引發謝彥彬不滿、衝突中遭謝彥彬所持槍枝走火誤傷、
    事後謝彥彬賠償其63萬元等情節，證人李梓廷所證述發現擺
    放在迪斯耐工地內之2 個貨櫃不見、因而報案提出告訴等情
    節，證人郭彥廷所證述其受丙○○雇用駕駛吊車將2 個貨櫃
    吊離工地之情節，均大抵吻合（偵查卷第36至40、108 至11
    1 、165 至170 、189 至190 頁；另案偵查卷第4 至6 、12
    至15、24至26頁；本院卷二第46至89、98至111 、158 至22
    2 頁），並有弘記營造有限公司材料承攬合約書1 份、呈現
    丙○○嘴唇傷勢、長褲血跡、甲○○準備之現金57,000元、
    放置現金位置、遭吊離迪斯耐工地之貨櫃等情狀之照片10張
    、記載丁○○遭槍傷後就醫治療經過之為恭紀念醫院、童綜
    合醫院病歷各1 件、說明丙○○傷勢之慈祐醫院診斷證明書
    1 紙在卷可資佐證（偵查卷第20至24頁；另案偵查卷第16至
    17、27至40頁；98年度偵字第97號卷第21至61頁），足認被
    告5 人首開自白均與事實相符，本案事證明確，被告5 人之
    犯行洵堪認定，應依法論科。
  (二)論罪科刑之理由：
    1.按刑法第302 條之妨害自由罪，既係以私行拘禁為其非法
      剝奪人行動自由之例示，則本罪在性質上，其行為自須持
      續相當之時間，始足當之，倘若其目的在使人行無義務之
      事，僅有瞬間之拘束，則屬同法第304 條之範圍，不構成
      上開剝奪行動自由罪（最高法院75年度台上字第6857號判
      決意旨參照）。易言之，刑法第302 條第1 項妨害自由罪
      之成立，須行為人之行為確實拘束被害人之身體自由已達
      一定程度之繼續時間，如僅單純一時拘束被害人之身體自
      由或相當短時間之束縛，至多應論以刑法第304 條第1 項
      之強制罪。查本案被告謝彥彬、黃羅禮、邱財龍、戊○○
      、乙○○剝奪被害人丙○○行動自由達約4 、5 小時之久
      ，已如前述，顯已持續相當之時間，而非瞬間之拘束，故
      核被告5 人所為，均係犯刑法第302 條第1 項之剝奪他人
      行動自由罪。
    2.公訴意旨固認被告5 人所為係犯刑法第347 條第1 項之意
      圖勒贖而擄人罪。惟按擄人勒贖罪，須行為人自始有使被
      害人以財物取贖人身之意思，如使被害人交付財物，別有
      原因，為達其取得財物之目的，而剝奪被害人之自由者，
      要無成立擄人勒贖罪之餘地（最高法院65年台上字第3356
      號判例意旨參照）。經查：依證人丙○○於審判中所為證
      述可知，丙○○確曾因自行雇工將擺放在迪斯耐工地內之
      2 個貨櫃吊離而被指控竊盜之事，主動委請被告謝彥彬出
      面與對方協調，被告謝彥彬便與對方在酒店協調，因此發
      生誤傷丁○○之事，案發當天被告謝彥彬並未堅持非要50
      、100 萬元不可，丙○○亦認同其在道義上應負擔部分賠
      償金，事後亦有託友人轉交5 萬元給被告謝彥彬，以分擔
      被告謝彥彬已支付之賠償金（本院卷二第168 至169 、18
      1 、192 至195 頁），再參以證人丁○○於另案偵查中所
      證稱：丙○○以為貨櫃是我要擺的，陳主任、朱經理叫我
      過去海上花酒店跟謝彥彬講一下，後來我講話不小心得罪
      到謝彥彬，他感到為何我是替別人講話，要用槍打我頭，
      不小心走火打到我的手，謝彥彬有在我的檳榔攤賠我63萬
      元等語（偵查卷第189 至190 頁），則被告謝彥彬與丙○○間原有一定之債權債務關係（惟就債務金額大小，雙方
      之認知或有差距）之事實，應堪認定，被告謝彥彬所辯其
      強押丙○○離開工地係為解決上開債務乙節，亦非無據，
      其要求丙○○設法籌款交付，當係別有原因，況若被告5
      人自始意欲藉丙○○之人身「勒贖」，豈有可能同意丙○○以區區57,000元（且未能順利取得）換取自由？綜上，
      被告5 人應係為達解決（被告謝彥彬與丙○○間）債務之
      目的，而剝奪丙○○之行動自由，揆諸前揭說明，其等所
      為要無成立擄人勒贖罪之餘地。公訴意旨認被告5 人均係
      犯擄人勒贖罪，尚有未恰，惟其基本社會事實與剝奪他人
      行動自由罪相同，爰依刑事訴訟法第300 條規定，變更檢
      察官所引應適用之法條而為判決（最高法院87年度台上字
      第3879號判決意旨參照）。
    3.刑法第302 條之妨害自由罪，原包括私行拘禁及以其他非
      法方法剝奪人之行動自由而言，所謂非法方法，當然包括
      強暴脅迫等不法情事在內。本案被告5 人剝奪丙○○之行
      動自由，係為達使丙○○分擔對丁○○賠償金額之目的，
      其等於行為繼續中對丙○○恫稱：「識相一點，否則把你
      斃掉」、「錢籌不出來的話，要給你好看」等語，自屬包
      含於剝奪丙○○行動自由之同一意念之中，雖合於刑法第
      305 條之情形，仍應視為剝奪行動自由之部分行為，不另
      構成恐嚇危害安全罪（最高法院85年度台上字第5736號、
      84年度台上字第2522號、81年度台上字第2167號、80年度
      台上字第4913號等判決意旨參照）。
    4.被告5 人就上開犯行互有犯意聯絡及行為分擔，應論以共
      同正犯。
    5.被告5 人分別有犯罪事實欄所載之罪刑執行情形，有臺灣
      高等法院被告前案紀錄表在卷可查，其等受徒刑之執行完
      畢後，5 年以內故意再犯前開有期徒刑以上之罪，均為累
      犯，各依法加重其刑。
    6.審酌被告5 人均前科累累，素行不佳（前揭臺灣高等法院
      被告前案紀錄表參照），猶不知悔改，因丙○○委託被告
      謝彥彬協調迪斯耐工地福利社糾紛衍生意外事件，丙○○
      遲未出面負責，為逼使丙○○分擔賠償金額，即共同以前
      述非法方法剝奪丙○○之行動自由，將之載往偏僻山區，
      期間並有傷害（惟經丙○○撤回告訴）及言語恫嚇之舉動
      ，足以造成丙○○心理極大之恐慌，惟其等尚未實際取得
      丙○○允諾支付之款項即予釋放，且於本院審理時均已坦
      白認罪，犯後態度尚佳，再參酌被告謝彥彬為本案主導者
      、被告邱財龍及戊○○在三合院有毆打丙○○之舉動、被
      告乙○○僅負責駕車等不同參與程度，及被告5 人之智識
      程度、生活狀況、丙○○對其等刑度之意見等一切情狀，
      分別量處如主文所示之刑，並就被告乙○○部分諭知易科
      罰金折算之標準。
三、無罪部分：
  (一)公訴意旨略以：被告謝彥彬、黃羅禮、邱財龍、戊○○、乙○○基於共同之犯意聯絡與行為分擔，由邱財龍持槍與黃羅
    禮抵住丙○○，而以脅迫之方式致丙○○不能抗拒，將丙○○挾持上自小客車後，載至上址三合院，由戊○○強取丙○○皮夾內約8,000 元之現金，因認被告5 人均涉犯刑法第33
    0 條第1 項之結夥強盜罪嫌（起訴書誤載為同法第328 條第
    1 項之強盜罪嫌，業經檢察官於論告時更正，見本院卷二第
    270 頁）。
  (二)按犯罪事實應依證據認定之，無證據不得認定犯罪事實，刑
    事訴訟法第154 條第2 項定有明文。次按認定不利於被告之
    事實，須依積極證據，茍積極證據之本身已存有瑕疵而不足
    為不利於被告事實之認定時，即應為有利於被告之認定，更
    不必有何有利之證據（最高法院82年度台上字第163 號、84
    年度台上字第2677號判決意旨參照）。又被害人就被害經過
    所為之陳述，其目的在於使被告受刑事訴追處罰，與被告處
    於絕對相反之立場，其陳述或不免渲染、誇大，是被害人縱
    立於證人地位具結而為指證、陳述，其供述證據之證明力仍
    較與被告無利害關係之一般證人之陳述為薄弱，從而，被害
    人就被害經過之陳述，除須無瑕疵可指，且須就其他方面調
    查又與事實相符，始得採為論罪科刑之依據。所謂無瑕疵，
    係指被害人所為不利被告之陳述，與社會上之一般生活經驗
    或卷附其他客觀事證並無矛盾而言；所謂就其他方面調查認
    與事實相符，非僅以所援用之旁證足以證明被害結果為已足
    ，尤須綜合一切積極佐證，除認定被告確為加害人之外，在
    推理上無從另為其他合理原因之假設而言（最高法院98年度
    台上字第107 號、95年度台上字第4802號判決意旨參照）。
  (三)經查：
    1.被告謝彥彬、乙○○2 人與被告黃羅禮、邱財龍、戊○○
      3 人間，固有以非法方法剝奪丙○○行動自由之犯意聯絡
      及行為分擔，為剝奪他人行動自由罪之共同正犯，已如前
      述。惟被告謝彥彬、乙○○2 人均始終否認有何強盜犯行
      ，辯稱對丙○○皮夾、現金遭取走之情事毫無所悉；而遍
      觀檢察官所舉積極證據，包括被害人丙○○於偵查、審判
      中所為證述及其餘共同被告之歷次供述，皆無隻字片語指
      涉被告謝彥彬、乙○○2 人有與人謀議、親自下手強取丙○○皮夾現金，或命令、慫恿他人強取之行為；檢察官於
      本院辯論時，更已將強盜部分之論告對象限縮在被告黃羅
      禮、邱財龍、戊○○3 人，全未敘及被告謝彥彬、乙○○
      2 人扮演何種角色（本院卷二第269 至270 頁），從而，
      本件顯無事證足認被告謝彥彬、乙○○2 人於「剝奪丙○○行動自由」之犯行以外，另參與「強盜丙○○皮夾、現
      金」之行為。縱被告黃羅禮、邱財龍、戊○○3 人確有強
      取丙○○皮夾、現金之行為，此一行為亦不在被告謝彥彬
      、乙○○2 人與其等（妨害自由）犯意聯絡之範圍內，依
      最高法院97年度台上字第244 號判決意旨，自不能令被告
      謝彥彬、乙○○2 人就強盜部分負共同正犯之責，均應就
      此部分諭知無罪之判決。
    2.檢察官認被告黃羅禮、邱財龍、戊○○3 人涉嫌結夥強盜
      ，無非以：(1)證人丙○○於偵查中證稱被告戊○○強取伊
      皮夾內之現金、(2)被告黃羅禮供稱是被告邱財龍取走皮夾
      ，被告邱財龍供稱是被告戊○○取走皮夾，被告戊○○則
      供稱是被告黃羅禮取走皮夾後交給伊，互相推諉，皮夾顯
      係在3 人控制下遭取走，3 人應有犯意聯絡及行為分擔等
      情，為主要論據。然丙○○係遭挾持坐上被告黃羅禮、邱
      財龍、乙○○3 人所乘自小客車，未與被告戊○○同車，
      業如前述，丙○○於本院審理時亦坦承「戊○○他沒有跟
      我坐同一部車」（本院卷二第184 頁），故丙○○於偵查
      中所證述「我一上車他們就搜我口袋，拿走皮包，把皮包
      內錢拿走，留1 千元給我坐計程車」、「是戊○○拿我皮
      包」等節（偵查卷第167 頁），已難認與事實相符。其次
      ，丙○○曾於警詢時供稱：「當天戊○○有戴棒球帽，行
      經尖山時，就是他下車到夜市買鹽酥雞，並前往尖豐路OK
      超商買冰塊。之後就往山區民宅，到民宅三合院後，戊○○持槍敲打我腳部及頭部成傷，限制我的行動，並強行搜
      索我的身體，在我不能抗拒之下，將我口袋所放置之現金
      10,000元拿走；所以我印象很深刻，我可以確認出來」（
      偵查卷第17頁），斬釘截鐵地指述其財物是「在三合院」
      遭「被告戊○○」取走，且表明無誤認行為人之可能，其
      於偵查中卻改稱是「在車上」遭「被告戊○○」取走，至
      審判中竟又於同一期日先後證稱是「在車上」遭「被告邱
      財龍」取走、「在迪斯耐工地」遭「被告邱財龍」取走（
      本院卷二第183 至184 、198 至200 、213 頁），其針對
      犯罪地點及下手實施行為人兩項關鍵待證事實之說法，一
      變再變，出現至少4 種不同版本，倘「皮夾現金遭人強盜
      」確係丙○○親身經歷之事實，其認知及記憶豈有可能發
      生如此重大之落差？而丙○○於審判中對其證詞反覆之解
      釋為先前「搞不清楚」、「指認不出來」、「可能看錯了
      」、「還沒有確認」云云（本院卷二第197 至198 、202
      、204 、208 、210 、212 頁），惟丙○○於警詢時明明
      已經藉由「有戴棒球帽」、「臉上有一顆非常明顯的痣」
      （偵查卷第17頁）等特徵清楚指認被告戊○○，復供稱「
      因為邱財龍用槍托打我的頭部，我能在近距離看清他的臉
      」，隨後明確指稱強行取走皮夾現金之人「不是張耀文及
      邱財龍」（偵查卷第12頁），絲毫未有因辨認困難而猶豫
      、遲疑之情形，可見其對證詞反覆之解釋並不合理，則丙○○之所以隨著本件調查進度及檢察官、辯護人之詰問與
      質疑，一再改變其證詞，即非無可能係其根本不知皮夾在
      何時、何地、被何人取走，僅為達告訴目的或配合提問人
      之想法，而根據現存事證加以臆測，準此，其歷次證詞之
      真實性均容有疑問，自不能遽予採憑。又儘管被告黃羅禮
      、邱財龍、戊○○3 人曾分別指稱丙○○之皮夾係「邱財
      龍」、「戊○○」、「黃羅禮」所取走，由丙○○於審判
      中證述被告邱財龍在迪斯耐工地拿取其皮夾、核對身分證
      件，隨後歸還皮夾，上車後其眼睛被矇住，趴在後座腳踏
      板處，感覺放在右後褲袋之之皮夾被人拿走，後被告戊○○要去買鹽酥雞，問其身上有沒有錢，其回稱「皮夾在你
      那裡」等節觀之（本院卷二第182 至183 、199 至200 、
      208 、213 至215 頁），被告黃羅禮、邱財龍、戊○○所
      述縱均屬實，亦僅係事實之部分，並非全貌，且不足憑以
      推論何人參與強盜之構成要件行為，蓋被告邱財龍在工地
      取走皮夾，有可能單純出於核對丙○○身分之目的，被告
      黃羅禮如曾拿取或經手皮夾，有可能係被告邱財龍核對丙○○身分後所交付，復有可能係因丙○○上車後，皮夾於
      路途中從後褲袋掉出，被告黃羅禮順手將之拾起放置車內
      ，被告戊○○取走皮夾並以現金購買鹽酥雞，則有可能係
      誤認丙○○同意請客、允其運用皮夾內之現金；況當時丙○○甫遭被告5 人強行帶離迪斯耐工地，可能承受何等折
      磨及能否平安脫困均未可知，正處於極度恐懼之狀態，出
      資招待被告5 人用餐，至少有助於緩和氣氛、降低敵意，
      或能避免招致殘酷之待遇，不失為一求全之策，尤以丙○○與被告謝彥彬原即相識，其在此情狀下出資款待被告謝
      彥彬及同行之人，亦難認有反於常識之處，故被告戊○○
      所辯稱：丙○○原表示要請大家到餐廳吃飯，因被告謝彥
      彬在通緝中不方便，丙○○才主動要其拿皮夾裡的錢去買
      東西吃等語，尚屬合乎情理，並非全然不能採信，因此更
      難遽認其等具有不法所有之意圖。綜上所述，本件檢察官
      所舉積極證據中，被害人丙○○就被害經過之陳述，已顯
      有瑕疵可指，就其他方面調查，仍不能排除被告黃羅禮、
      邱財龍、戊○○3 人「非基於意圖為自己不法所有之強盜
      犯意，強取丙○○皮夾現金」之合理可能性，揆諸前揭說
      明，自應為有利於被告黃羅禮、邱財龍、戊○○3 人之認
      定，故被告黃羅禮、邱財龍、戊○○3 人此部分犯罪亦均
      屬不能證明，各應諭知無罪之判決。
四、不受理部分：
  (一)公訴意旨略以：被告謝彥彬、黃羅禮、邱財龍、戊○○、乙○○基於共同之犯意聯絡與行為分擔，於97年8 月21日晚間
    ，將丙○○挾持上自小客車、載往上址三合院途中，推由被
    告戊○○、邱財龍以槍枝毆打丙○○，致丙○○受有上唇裂
    傷2 公分之傷害。
  (二)按告訴乃論之罪，告訴人於第一審辯論終結前，得撤回其告
    訴；告訴經撤回者，應諭知不受理之判決，刑事訴訟法第23
    8 條第1 項、第303 條第3 款分別定有明文。查本件告訴人
    丙○○告訴被告謝彥彬等5 人傷害案件，公訴人認被告5 人
    係觸犯刑法第277 條第1 項之罪嫌，該罪依同法第287 條前
    段規定，須告訴乃論。茲據告訴人於99年2 月9 日撤回告訴
    ，有本院審判筆錄及刑事聲請撤回告訴狀1 紙在卷足參（本
    院卷第223 、282 頁），依照首開說明，就被告5 人被訴傷
    害部分，自均應諭知不受理之判決。
五、適用之法律：
  (一)刑事訴訟法第299 條第1 項前段、第300 條、第301 條第1
    項、第303 條第3 款。
  (二)刑法第28條、第302 條第1 項、第47條第1 項、第41條第1
    項前段。
  (三)刑法施行法第1 條之1 第1 項、第2 項前段。
本案經檢察官陳文貴到庭執行職務。
中    華    民    國    99    年    3     月    12    日
                  刑事第一庭    審判長法  官  林信旭
                                      法  官  林卉聆
                                      法  官  羅貞元
以上正本證明與原本無異。
如不服本判決應於收受判決後10日內向本院提出上訴書狀，並應
應敘述具體理由。其未敘述上訴理由者，應於上訴期間屆滿後20
日內向本院補提理由書( 均須按他造當事人之人數附繕本) 「切
勿逕送上級法院」。告訴人或被害人如對本判決不服者，應具備
理由請求檢察官上訴，其上訴期間之計算係以檢察官收受判決正
本之日期為準。
                                      書記官  高雙全
中    華    民    國    99    年    3     月    12    日
附錄論罪科刑法條：
中華民國刑法第302 條第1 項
私行拘禁或以其他非法方法，剝奪人之行動自由者，處5 年以下
有期徒刑、拘役或3 百元以下罰金。

司法院資訊處製作；財團法人民間司法改革基金會備份。
